【裁判字號】    99,審訴,500
【裁判日期】    990722
【裁判案由】    毒品危害防制條例
【裁判全文】
臺灣士林地方法院刑事判決             99年度審訴字第500號
公  訴  人  臺灣士林地方法院檢察署檢察官
被      告  甲○○
上列被告因違反毒品危害防制條例案件，經檢察官提起公訴（99
年度毒偵字第992 號），被告於本院準備程序中就被訴事實為有
罪之陳述，經本院合議庭裁定由受命法官獨任行簡式程序審理，
並判決如下：
    主  文
甲○○施用第一級毒品，累犯，處有期徒刑捌月，扣案之海洛因
（合計驗餘淨重零點壹壹貳公克）沒收銷燬，扣案盛裝前開海洛
因所用之包裝袋貳只，均沒收。
    事  實
一、甲○○前因違反肅清煙毒條例案件，經臺灣高等法院以82年
    度上訴字第4169號判決處有期徒刑3 年6 月確定；復因違反
    麻醉藥品管理條例案件，經本院以82年度易字第1177號判決
    處有期徒刑4 月確定；又因違反肅清煙毒條例案件，經本院
    以82年度訴字第1165號判決處有期徒刑7 年6 月確定；再因
    施用毒品之違反肅清煙毒條例案件，經本院以82年度訴字第
    1270號判決處有期徒刑3 年6 月確定，上開各罪嗣經裁定減
    刑、部分合併定應執行刑及接續執行，於民國96年6 月14日
    縮刑期滿執行完畢。另因違反毒品危害防制條例案件，經本
    院以90年度毒聲字第1379號裁定送觀察、勒戒後，認有繼續
    施用毒品之傾向，再以91年度毒聲字第283 號裁定令入戒治
    處所施以強制戒治，嗣因執行成效良好，經本院以91年度毒
    聲字第903 號裁定停止戒治，所餘戒治期間付保護管束，於
    91年9 月4 日停止戒治釋放，所餘戒治期間並付保護管束，
    嗣於92年3 月21日保護管束期滿未經撤銷停止戒治視為執行
    完畢。詎甲○○仍未戒除毒癮，復於前開強制戒治執行完畢
    後5 年內之96年間，因施用第一級毒品案件，經本院以97年
    度訴字第200 號判決處有期徒刑7 月確定，於97年12月18日
    縮刑期滿執行完畢；詎甲○○仍未悛悔，復基於施用第一級
    毒品海洛因之犯意，於99年5 月2 日19時許，在臺北市大同
    區○○○路○ 段26巷9 弄2 號3 樓住處，以針筒注射方式，
    施用海洛因1 次。嗣於99年5 月4 日12時55分，在臺北市大
    同區○○○路○ 段26巷45之5 號前，甲○○因左手持有海洛
    因2 包（合計淨重0.114 公克），為警查獲扣案，並徵得其
    同意後採集其尿液送驗，復因鑑驗結果呈嗎啡陽性反應，始
    查悉上情。
二、案經臺北市政府警察局萬華分局報告臺灣士林地方法院檢察
    署檢察官偵查起訴，並經本院改依簡式程序審理。
    理  由
一、上揭犯罪事實，業據被告甲○○於警詢、偵查中、本院準備
    程序及審理時坦承不諱（參見偵卷第8 頁、第35頁至第36頁
    ，本院卷第20頁、第22頁至第23頁），又被告於99年5 月4
    日在萬華分局為警所採尿液，經送台灣尖端先進生技醫藥股
    份有限公司以酵素免疫分析法初驗後，再以氣相層析質譜儀
    法複驗，證實該尿液呈嗎啡（即施用海洛因之代謝物）陽性
    反應，有該公司於99年5 月20日出具之尿液檢體編號042152
    號濫用藥物檢驗報告、臺北市政府警察局偵辦毒品案件尿液
    檢體委驗單影本各1 紙附卷可稽（附於偵卷第56頁、第58頁
    ）；此外，並有被告自承其所有並供己施用之海洛因2 包（
    經送交通部民用航空局航空醫務中心鑑定後，證實為海洛因
    無訛，有交通部民用航空局航空醫務中心99年5 月14日航藥
    鑑字第0993173 號毒品鑑定書1 紙附於偵卷第54頁可考）扣
    案可佐。綜上，足認被告自白與事實相符，可以採信，本案
    事證至為明確，被告犯行堪以認定。
二、按毒品危害防制條例於92年7 月9 日修正公布，自93年1 月
    9 日施行，其中第20條、第23條將施用毒品之刑事處遇程序
    區分為「初犯」、「5 年內再犯」、「5 年後再犯」。依其
    立法理由之說明：「初犯」，經觀察、勒戒或強制戒治，應
    為不起訴處分或不付審理之裁定；經觀察、勒戒或強制戒治
    執行完畢釋放後，「5 年內再犯」者，因其再犯率甚高，原
    實施之觀察、勒戒及強制戒治既已無法收其實效，爰依法追
    訴或裁定交付審理。至於經觀察、勒戒或強制戒治執行完畢
    釋放，「5 年後再犯」者，前所實施之觀察、勒戒或強制戒
    治已足以遮斷其施用毒品之毒癮，為期自新及協助其斷除毒
    癮，仍用「初犯」規定，先經觀察、勒戒或強制戒治之程序
    。從而，依修正後之規定，祇於「初犯」及「5 年後再犯」
    2 種情形，有其追訴條件之限制，即須於初犯經觀察、勒戒
    或強制戒治釋放後，5 年內均無施用毒品之行為，始能認其
    前所實施之觀察、勒戒或強制戒治已足遮斷毒癮，而得於5
    年後再犯時，再予適用初犯之規定，重行觀察、勒戒等程序
    。倘5 年內已經再犯，經依法再為保安處分或追訴處罰，縱
    其第3 次（或第3 次以上）施用毒品之時間，在初犯之保安
    處分執行完畢釋放5 年以後，即與「5 年後再犯」之情形有
    別，且因已於「5 年內再犯」，顯見其再犯率甚高，原實施
    觀察、勒戒或強制戒治，已無法收其實效，自無再經觀察、
    勒戒及強制戒治之必要，應由檢察官逕行起訴，始符新法修
    正之本旨（最高法院97年第5 次刑事庭會議決議、97年度台
    非字第540 號判決參照）。查本件被告前因施用毒品案件，
    經法院裁定送觀察、勒戒及強制戒治，於92年3 月21日執行
    完畢，復於前揭觀察、勒戒及強制戒治執行完畢釋放後5 年
    內，再因施用毒品案件，經法院判處罪刑確定並執行完畢等
    情，有臺灣高等法院被告前案紀錄表在卷可稽，是本案被告
    所為施用毒品之犯行，距離前開觀察、勒戒及強制戒治執行
    完畢釋放雖已逾5 年，惟被告在上開觀察、勒戒及強制戒治
    執行完畢後5 年內，既已再犯施用毒品罪，並經追訴、處罰
    ，揆諸前揭說明，其本次犯行即與毒品危害防制條例第20條
    第3 項所稱之「5 年後再犯」有別，是公訴人依法追訴，於
    法並無不合，本院自應依法論科。
三、查海洛因為毒品危害防制條例第2 條第2 項第1 款所稱之第
    一級毒品。核被告甲○○所為，係犯毒品危害防制條例第10
    條第1 項之施用第一級毒品罪，其持有第一級毒品海洛因進
    而施用，持有毒品之行為為施用毒品之當然手段，不另論以
    持有毒品罪（最高法院74年度台上字第3404號判例意旨參照
    ）。又被告有如事實欄所載前案科刑及執行之情形，有臺灣
    高等法院被告前案紀錄表在卷可考，其於有期徒刑執行完畢
    後5 年內，故意再犯本案有期徒刑以上之罪，為累犯，應依
    刑法第47條第1 項之規定加重其刑。爰審酌被告曾因施用毒
    品犯行而送觀察、勒戒及強制戒治，仍不知悛悔，復於緩起
    訴期間再施用第一級毒品，顯見其無戒絕之決心，惟念其施
    用毒品乃戕害自己身心健康，尚未危及他人，本次施用毒品
    犯行僅有1 次，犯後於偵、審程序一貫坦承犯行，態度尚稱
    良好，並其犯罪之動機、目的及其智識程度，並參酌公訴人
    之求刑等一切情狀，量處如主文所示之刑，以示懲儆。至被
    告所有供施用毒品所用之注射針筒1 支，並未扣案，復據被
    告供承於犯案後業已丟棄，堪認業已滅失，自無從宣告沒收
    ，附此敘明。
四、扣案之海洛因（合計驗餘淨重0.112 公克），係查獲之第一
    級毒品，不問是否屬於犯人所有，應依毒品危害防制條例第
    18條第1 項前段之規定，諭知沒收銷燬，而扣案盛裝前開海
    洛因所用之包裝袋2 只，具有防止毒品裸露、散逸及便利毒
    品攜帶之功能，堪認係供本案犯行所用之物，復據被告供明
    為其所有之物，均應依刑法第38條第1 項第2 款之規定宣告
    沒收。至鑑驗時採樣之海洛因0.002 公克，已因鑑驗用罄而
    滅失，自無從諭知沒收銷燬，併予敘明。
據上論斷，應依刑事訴訟法第273 條之1 第1 項、第299 條第1
項前段，毒品危害防制條例第10條第1 項、第18條第1 項前段，
刑法第11條、第47條第1 項、第38條第1 項第2 款，判決如主文
。
本案經檢察官黃育仁到庭執行職務。
中    華    民    國    99    年    7     月    22    日
                  刑事第一庭法  官  吳祚丞
以上正本證明與原本無異。
如不服本判決應於收受判決後10日內向本院提出上訴書狀，並應
敘述具體理由；其未敘述上訴理由者，應於上訴期間屆滿後20日
內向本院補提理由書（均須按他造當事人之人數附繕本）「切勿
逕送上級法院」。
                            書記官  丁梅芬
中    華    民    國    99    年    7     月    22    日
附錄論罪科刑法條：
毒品危害防制條例第10條第1 項
施用第一級毒品者，處 6 月以上 5 年以下有期徒刑。

司法院資訊處製作；財團法人民間司法改革基金會備份。
